【裁判字號】    90,易緝,23
【裁判日期】    901129
【裁判案由】    詐欺
【裁判全文】
臺灣新竹地方法院刑事判決                            九十年度易緝字第二三號
    公  訴  人  臺灣新竹地方法院檢察署檢察官
    被      告  甲○○
右列被告因詐欺案件，經檢察官提起公訴（八十八年度偵字第六五○一號），本院判
決如左︰
    主  文
甲○○意圖為自己不法之所有，以詐術使人將本人之物交付，處有期徒刑陸月，如易
科罰金，以佰元折算壹日。
    事  實
一、緣順班股份有限公司（下稱順班公司）法定代理人丙○○於民國八十三年十一月
    、八十四年二月間曾向甲○○以每條單價新臺幣（下同）一百二十四元購買ＰＶ
    材質之塑膠太空袋共六千一百條，該二次均為現貨交易。詎甲○○於八十七年一
    月二十一日，竟意圖為自己不法之所有，主動向丙○○佯稱：其設於大陸煙台之
    工廠設備，足供生產前所出賣之塑膠太空袋，並願意以每條九十一點五元之低價
    販售之，丙○○不疑有他，雙方即就買賣貨品之規格、數量、價格、分期交貨時
    間及分期付款時間簽立書面約定，丙○○並以六次交貨時間為發票日，簽發面額
    均為三十萬元之遠期支票共六張給付貨款予甲○○，逾二、三日後，甲○○進而
    向丙○○佯稱工廠急需現金購買原料生產前開貨品，要求將前開六張支票兌現，
    其願意支付利息十五萬元，丙○○亦誤信為真而於八十七年一月二十六日在新竹
    縣關西鄉關西農會石光辦事處提領現金一百六十五萬元交付予甲○○，嗣於八十
    七年二月中旬，亦即甲○○應交付第一貨櫃貨品（約八、九千條）前，丙○○前
    往甲○○設於大陸煙台之濰坊正豐塑料有限公司視察、驗貨，發現工廠內僅有塑
    膠袋約二百個，機器設備上僅有簡單的抽絲機一台，亦未見被告所購買之生產原
    料，依該現況無力生產約定品質之塑膠袋，丙○○始知受騙。
二、案經丙○○訴請臺灣新竹地方法院檢察署檢察官偵查起訴。
    理  由
一、訊據被告甲○○固坦承於右揭時地向告訴人順班公司之法定代理人丙○○收取現
    金一百六十五萬元之事實，惟矢口否認詐欺犯行，辯稱：伊設於大陸煙台之濰坊
    正豐塑料有限公司確實於八十七年三月間有向大陸興達化工廠購買生產原料聚丙
    烯六十五公噸，三月底已生產告訴人所購買ＰＶ材質之塑膠太空袋四、五千個，
    係丙○○目測後擅自認定該塑膠袋不堪使用而要求伊停產、解約，伊已將貨款投
    資生產而無法返還云云。經查：
  （一）告訴代理人丙○○前於八十三年十一月、八十四年二月間曾向被告以每條單
        價一百二十四元購買ＰＶ材質之塑膠太空袋約六千條，嗣於八十七年一月二
        十一日，雙方再以每條九十一點五元之價格，約定購買ＰＶ材質之塑膠太空
        袋共六貨櫃，告訴代理人先交付遠期支票六張共一百八十萬元予被告，嗣於
        八十七年一月二十六日改付現金一百六十五萬元取回上開支票等事實，業據
        告訴人、告訴代理人迭於偵審中指訴綦詳，並為被告所不否認，復有統一發
        票二紙、約定書、支票六紙、收據等件附卷可稽，堪認真實。
  （二）又，被告取得現金貨款全額後，並未如期生產貨品，且其工廠設備無力生產
        約定一節，亦據證人乙○○於本院結證稱：「設備規模沒有被告說的那麼大
        ，原料、成品也沒有他說的多，都沒有吻合」、「（問：原料、成品差多少
        ﹖）被告說原有一、二十噸，我們看到一、二噸而已，被告說生產塑膠編織
        袋四、五千個，我們只看到一、二百個」、「（問：他當場有無解釋何原因
        ﹖）我們就質問他，他說他有困難，他又說他會想辦法依當初協議履行契約
        。不過後來沒有作到」、「沒有（講還有原料在大倉庫）」等語（參本院審
        判筆錄），核與告訴人、告訴代理人指訴相符，應足採信。至被告雖否認上
        情，辯稱：購買原料六十五公噸，已生產塑膠太空袋成品四、五千個云云，
        惟查，告訴代理人、證人前往工廠均未見該原料及成品，且被告始終未將所
        辯稱之四、五千個成品交予告訴代理人，其空言辯稱生產部分，自難採信；
        此外，被告提出八十七年間大陸興達化工廠出具予正豐塑料有限公司之發票
        為證，證明購買原料之情，然就剩餘原料之下落，僅空言供稱：三、四十公
        噸原料遭合夥人強佔，雙方在大陸地區打官司云云，且無其他書證足供為憑
        ，亦難採信。
  （三）再者，投資成本購買原料、生產貨品出賣賺取盈收，本係一般生意經營之道
        ，被告先以低價取得告訴代理人購買意願及遠期支票之貨款，嗣以急需現金
        為由，而將遠期支票換取現金一百六十五萬元，被告所為係以以告訴代理人
        之支票換取現金使用，顯見被告並無出資；迨交貨期限屆至，因被告所生產
        成品約二百個不符約定品質，告訴代理人憤而解約，被告復辯稱：係依告訴
        代理人指示而停產，將未生產貨品之責任推諉予告訴代理人；本院再追查原
        料下落，被告空言供稱遭合夥人強佔而下落不明云云，顯然本件交易中，被
        告始終毋庸出資成本，且未生產約定貨品、亦無原料可言，是認被告主觀上
        確有為自己不法所有意圖。
  （四）綜上所述，本案事證明確，被告詐欺犯行，堪予認定，自應依法論罪科刑。
二、核被告所為係犯有刑法第三百三十九條第一項之詐欺取財罪。又被告行為後，刑
    法第四十一條業於九十年一月四日修正為「犯最重本刑為五年以下有期徒刑以下
    之刑之罪，而受六個月以下有期徒刑或拘役之宣告，因身體、教育、職業、家庭
    之關係或其他正當事由，執行顯有困難者，得以一元以上三元以下折算一日，易
    科罰金。但確因不執行所宣告之刑，難收矯正之效或難以維持法秩序者，不在此
    限。」「併合處罰之數罪，均有前項情形，其應執行之刑逾六月者，亦同。」並
    於同年月十日公布施行，於同年月十二日生效，比較新舊法之規定，以變更後之
    新法對被告有利，依刑法第二條第一項前段之規定，自應適用裁判時之新法，本
    院審酌被告利用告訴代理人曾交易往來之機會，以低價佯稱生產、販售塑膠袋，
    取得告訴代理人信任後，繼而收取告訴代理人簽發之支票、現金，迄未交付任何
    貨品，亦未返還貨款，致生告訴代理人所受損害程度，及被告犯後態度等一切情
    狀，量處如主文所示之刑，並諭知易科罰金之折算標準。
據上論斷，應依刑事訴訟法第二百九十九條第一項前段，刑法第二條第一項前段、第
三百三十九條第一項、第四十一條第一項前段，罰金罰鍰提高標準條例第一條前段、
第二條，判決如主文。
本案經檢察官吳金棟到庭執行職務。
中      華      民      國    九十      年     十一     月    二十九    日
                                    臺灣新竹地方法院刑事第一庭
                                        法  官    黃  美  文
右正本證明與原本無異。
如不服本判決，應於判決送達後十日內向本院提出上訴狀( 應附繕本 )，上訴於
臺灣高等法院。
                                        書記官    饒  興  蘭
中      華      民      國    九十      年     十一     月    二十九    日
附錄：
刑法第三百三十九條第一項：
意圖為自己或第三人不法之所有，以詐術使人將本人或第三人之物交付者，處五年以
下有期徒刑、拘役或科或併科一千元以下罰金。


司法院資訊處製作；財團法人民間司法改革基金會備份。
